【裁判字號】    98,上訴,2377
【裁判日期】    980626
【裁判案由】    毒品危害防制條例
【裁判全文】
臺灣高等法院刑事判決                98年度上訴字第2377號
  上  訴  人  臺灣桃園地方法院檢察署檢察官
  被      告  甲○○
                      （現另案於台灣台北監獄執行中）
上列上訴人因被告違反毒品危害防制條例案件，不服臺灣桃園地
方法院98年度訴字第69號，中華民國98年4月7日第一審判決（起
訴案號：臺灣桃園地方法院檢察署97年度偵字第15828號），提
起上訴，本院判決如下：
    主  文
原判決撤銷，發回臺灣桃園地方法院。
    理  由
一、公訴意旨略以：被告甲○○明知海洛因及甲基安非他命分別
    係毒品危害防制條所列管之第一級、第二級毒品，非經許可
    ，不得擅自販賣、意圖販賣而持有或轉讓。竟意圖販賣，而
    於民國（下同） 97年7月2日，以新臺幣7萬元之代價，向某
    真實姓名年籍不詳，綽號「幸婷」之女子販入海洛因15小包
    及甲基安非他命 16小包，欲伺機出售以牟利。嗣於同年月4
    日凌晨 5時許，為警在桃園縣中壢市○○○街50巷巷口查獲
    ，並扣得毛重計 43.85公克之海洛因15包、毛重計17公克之
    甲基安非他命 16包、電子磅秤1臺、分裝杓9支及分裝袋550
    個等物，因認被告涉犯毒品危害防制條例第 5條第1項、第2
    項之意圖販賣而持有第一級、第二級毒品罪嫌云云。
二、原審以被告前被訴於97年7月4日凌晨1、2時許，在桃園縣中
    壢市之「七星旅館」內，施用第一級毒品海洛因一次，另施
    用第二級毒品甲基安非他命一次，而犯毒品危害防制條例第
    十條第一項之施用第一級毒品罪及同條第二項之施用第二級
    毒品罪，經臺灣桃園地方法院以97年度審訴字第2465號判決
    分別判處有期徒刑九月及七月，並定其應執行有期徒刑一年
    二月確定，有該刑事判決書及本院被告前科紀錄表在卷可案
    ，而本件公訴意旨雖指訴被告於上開時地涉有意圖販賣而持
    有第一級、第二級毒品犯行，惟依檢察官迄今所提證據，尚
    無法證明被告持有毒品前後存有販賣意圖之主觀違法要素，
    難認被告有意圖販賣而持有第一級、第二級毒品之罪責，秉
    持罪疑唯輕之證據法則，認被告係為己施用方始持有前開海
    洛因、前開甲基安非他命。茲檢察官以被告持有毒品之低度
    行為應為意圖販賣而持有毒品之高度行為所吸收，遂認其所
    為係涉意圖販賣而持有毒品罪嫌，然被告持有毒品之犯行委
    為本案起訴效力所及，洵與被訴意圖販賣而持有毒品之犯嫌
    具有實質上一罪關係，惟被告持有前開扣案之毒品海洛因及
    甲基安非他命之低度行為，已為其上揭所犯施用毒品海洛因
    、甲基安非他命之高度行為所吸收，而為該案確定判決效力
    所涵蓋，因而就本案為免訴之判決，固非無見。
三、惟查：毒品因保存不易，容易變質，是以施用毒品者通常不
    會一次購買大量以囤積備用，且依卷附本院被告前案紀錄表
    所載，被告自89年間起即有因施用海洛因等毒品而屢經查獲
    之前案紀錄，顯見被告對如何取得毒品之管道當知之甚詳，
    若被告僅為單純供己施用毒品之用，其儘可於有需要時再行
    向他人購入，要無一次購入大量毒品之必要。茲本案經扣案
    之毒品海洛因毛重計43.85公克，毒品安非他命毛重計17公
    克，數量非少，顯然超過一般正常吸食者持有之數量，且被
    告若僅係為供己施用，是否有隨身攜帶如此大量且已分裝成
    小包裝之海洛因及安非他命，暨非供施用所必須之電子磅秤
    1 台，分裝勺9支及分裝袋550個等物外出之必要，實非無斟
    酌之餘地，另被告以 7萬元購得系爭毒品海洛因及安非他命
    ，若僅係供己施用，何以將之分裝成不同數量之小包裝多包
    （見偵查卷第24頁），並持有供販賣毒品所用之電子磅秤，
    分裝杓及分裝袋等物，而其分裝勺並有 9支，另分裝袋則高
    達 550個，是被告持有上開毒品之目的是否僅為供己吸食之
    用，而無伺機販售予他人之意圖，實亦非無斟酌之餘地，況
    查毒品海洛因及安非他命皆屬政府嚴令管制之違禁物，政府
    相關機關查緝甚嚴，因而價格昂貴，依被告所供其係以七萬
    元之代價向綽號「幸婷」之女子所購買，而以被告並無正常
    工作及收入，收入並不固定，並持續施用海洛因等毒品，被
    告是否有足夠之資力一次購買本件扣案之上開毒品海洛因及
    安非他命，亦有再詳加調查之必要，原審以被告於96年間曾
    繼承遺產而「囊橐寬綽遂有餘裕」購買大量毒品，而認被告
    一次購入上開扣案之毒品並無販賣之意圖，惟依卷附財政部
    臺灣省北區國稅局遺產稅核定通知書所載，被繼承人高仁富
    之繼承人，除被告外，尚有被告之母及姊二人，雖遺有價值
    130餘萬元之房屋乙戶及現款130餘萬元，惟所支出之喪葬費
    亦高達 1,110,000元，並依被告其間仍有施用毒品，所費不
    貲，被告是否得恃繼承之財產而有能力持續購買如此數額之
    毒品，實非無疑。依上所述，檢察官上訴意旨以扣案之毒品
    ，非供被告自己施用，被告一次販入大量之毒品，又隨身攜
    帶所有毒品、分裝袋及電子秤，顯有伺機販售予他人之意圖
    ，而指摘原審為免訴判決係屬不當，非無理由，則原判決既
    有可議，為顧及被告之審級利益，自應由本院將原判決撤銷
    ，發回原審法院更為適法之判決，並不經言詞辯論為之。
據上論斷，應依刑事訴訟法第369條第1項但書、第372條，判決
如主文。
中    華    民    國    98    年    6     月    26    日
                  刑事第十五庭  審判長法  官  吳昭瑩
                                      法  官  李釱任
                                      法  官  張傳栗
以上正本證明與原本無異。
如不服本判決，應於收受送達後10日內向本院提出上訴書狀，其
未敘述上訴之理由者並得於提起上訴後10日內向本院補提理由書
（均須按他造當事人之人數附繕本）「切勿逕送上級法院」。
                                      書記官  吳玉華
中    華    民    國    98    年    6     月    26    日


司法院資訊處製作；財團法人民間司法改革基金會備份。
